臺灣士林地方法院刑事判決　　　　　　　96年度易字第1462號
公　訴　人　臺灣士林地方法院檢察署檢察官
被　　　告　丙○
上列被告因妨害自由案件，經檢察官提起公訴（96年度偵字第70
19號），本院判決如下：
    主  文
丙○以強暴妨害人行使權利，處有期徒刑貳月，如易科罰金，以
新臺幣壹仟元折算壹日。
被訴侵入住宅部分無罪。
    事  實
一、緣甲○○自民國93年3 月2 日起，向李秀葉承租位在臺北市
    大同區○○○路138 號8 樓之4 房屋居住使用。而丙○於96
    年3 月18日，以新台幣（下同）115 萬元，向李秀葉購得上
    開房屋並借名登記在翁榮鴻名下後，遂於96年4 月9 日，以
    存證信函要求甲○○儘速搬離，然為甲○○所拒，雙方因而
    發生糾紛。丙○在租賃契約未合法終止情況下，竟基於妨害
    他人行使權利之犯意，於95年5 月9 日下午18時許，趁甲○
    ○外出無人在家之際，僱請不知情之鎖匠乙○○前往上址更
    換該處鐵門大鎖，適甲○○由外返家，見狀後旋即報警處理
    。嗣經警前往處理時，丙○遂利用甲○○至屋外將租賃契約
    出示予員警之際，將已更換完成之鐵門大鎖上鎖，致甲○○
    無法入內，而以此強暴之方式妨害甲○○行使居住房屋之權
    利。
二、案經甲○○訴由臺北市政府警察局大同分局報告臺灣士林地
    方法院檢察署檢察官偵查起訴。
    理  由
壹、有罪部分
一、按被告以外之人於審判外之言詞或書面陳述，除法律有規定
    者外，不得作為證據；又被告以外之人於審判外之陳述，雖
    不符合同法第159條之1至第159條之4之規定，但經當事人於
    審判程序同意作為證據，法院審酌該言詞陳述或書面陳述作
    成時之情況，認為適當者，亦得為證據。當事人、代理人或
    辯護人於法院調查證據時，知有第159條第1項不得為證據之
    情形，而未於言詞辯論終結前聲明異議者，視為有前項之同
    意，刑事訴訟法第159 條第1 項及第159 條之5 分別定有明
    文。查本判決下列所引用之各該被告以外之人於審判外之陳
    述（包含書面陳述），雖屬傳聞證據，惟當事人於本院準備
    程序及審判期日中均表示同意作為證據方法而不予爭執，且
    迄至言詞辯論終結前亦未再聲明異議，本院審酌上開證據資
    料製作時之情況，尚無違法不當及證明力明顯過低之瑕疵，
    亦認為以之作為證據應屬適當，故揆諸前開規定，爰逕依刑
    事訴訟法第159 條之5 規定，認前揭證據資料均有證據能力
    。
二、訊據被告丙○對於上開犯行坦承不諱，核與告訴人甲○○於
    警詢時（見偵卷第32頁）、偵查中（見偵卷第51頁至第52頁
    ）及本院審理時（見本院96年10月15日審判筆錄第8 頁）指
    訴：被告未經伊同意，即擅自更換伊上開租賃處所之門鎖情
    節大致相符，並經證人乙○○於本院審理時結證稱：被告於
    95年5 月9 日18時許，請伊前往臺北市大同區○○○路138
    號8 樓之4 房屋更換門鎖（見本院同上審判筆錄第3 頁）等
    語明確，復有現場照片8 幀（附於偵卷第65頁、第80頁至第
    82頁）在卷可稽，足認被告之自白與事實相符，可以採信。
    本案事證至為明確，被告犯行可以認定，自應依法論科。
三、核被告丙○所為，係犯刑法第304 條第1 項之妨害人行使權
    利罪。被告利用不知情之鎖匠乙○○更換告訴人上址之鐵門
    大鎖以遂行其犯行，為間接正犯。爰審酌被告與告訴人間因
    租屋糾紛而為本件犯行之犯罪動機、目的、手段，造成之法
    益侵害程度及被告犯罪後之態度等一切情狀，量處如主文所
    示之刑，並諭知易科罰金之折算標準，以資懲儆。
貳、無罪部分
一、公訴意旨略以：緣甲○○自93年3 月2 日起，向李秀葉承租
    位在臺北市大同區○○○路138 號8 樓之4 房屋，現仍居住
    使用中。而被告丙○於96年3 月18日，以115 萬元向李秀葉
    購得上開房屋後，因與承租人甲○○對搬遷房舍問題發生爭
    執。竟於96年5 月9 日18時許，僱請不知情之鎖匠將上開房
    屋鐵門大鎖開啟，強行進入甲○○所居住之房屋內，因認被
    告涉犯刑法第306 條第1 項之侵入住宅罪嫌云云。
二、按犯罪事實應依證據認定之，無證據不得認定犯罪事實；又
    不能證明被告犯罪者，應諭知無罪之判決，刑事訴訟法第15
    4 條第2 項、第301 條第1 項分別定有明文。又事實之認定
    ，應憑證據，如未能發現相當證據，或證據不足以證明，自
    不能以推測或擬制之方法，為裁判基礎；且認定犯罪事實所
    憑之證據，其為訴訟上之證明，須於通常一般之人不致有所
    懷疑，而得確信其為事實之程度者，始得據為有罪之認定，
    倘其證明尚未達到此一程度，而有合理之懷疑存在而無從使
    事實審法院得有罪之確信時，即應由法院為諭知被告無罪之
    判決；再認定不利於被告之事實須依積極證據，苟積極證據
    不足為不利於被告事實之認定時，即應為有利於被告之認定
    ，更不必有何有利之證據（最高法院40年台上字第86號、76
    年台上字第4986號、30年上字第816 號判例參照）。
三、公訴人認被告涉犯上開罪嫌，無非係以告訴人甲○○指訴歷
    歷，並有現場照片8 幀在卷可憑，為其論據。訊據被告丙○
    堅詞否認有何侵入住宅犯行，並辯稱：當天伊換好鎖之後，
    告訴人就找警察來了，伊並未進入屋內，亦未將告訴人趕出
    上開房屋等語。
四、經查：
(一)告訴人甲○○於警詢時指稱：「（發生時、地及經過情形？
    ）... 被告即僱用鎖匠擅自換裝大門門鎖，並將我趕出房屋
    。」（見偵卷第32頁），於偵查中指稱：「（被告跟鎖匠有
    無到你房內？）有，他們拆了之後，我在裡面，警察走了之
    後，他們二人就推我出門，又將門鎖換完。換完把我鎖在外
    面，我只好再找警察過來... 。」（見偵卷第52頁），嗣本
    院審理時指稱：「（96年5 月9 日被告進入屋內後，發生何
    事？）警察過來後，僵持很久，被告在屋外，警察離去的時
    候，被告進入屋內，將我強行推到屋外。」（見本院同上審
    判筆錄第9 頁）等語，核其先後所陳，究係被告一人進入屋
    內將其推至門外，抑或被告與鎖匠2 人一同進入屋內將其推
    至門外乙節，指述已有不一。又鎖匠即證人乙○○偶因受被
    告僱請前往上揭處所更換門鎖，其與被告、告訴人2 人素不
    相識，則證人乙○○何以協助被告將告訴人推至門外，是告
    訴人指述被告與鎖匠2 人一同將其推至門外乙節，顯與常情
    有違。再者，經本院質之告訴人遭被告推至門外後有無再度
    報警，告訴人則覆以：有，同樣係陳裕民員警處理（見本院
    同上審判筆錄第9 頁）等語。然該等陳述核與證人即案發當
    時前往現場處理之員警陳裕民於本院審理時結證稱：伊離開
    之後並無再接到報案電話（見本院同上審理筆錄第6 頁）等
    語顯有不符，是告訴人上開指述是否屬實，已非無疑。
(二)又訊據證人乙○○於本院審理時結證稱：「（你把鎖開了之
    後，被告是否進入屋內？）沒有，他與我在外面。」、「（
    你離開的時候是否是告訴人甲○○女士與警察來之後？）對
    。」、「（你離開之前被告是否有進入屋子裡面？）我印象
    中沒有。」、「（從你到現場到開鎖、換鎖，被告是否有進
    入屋內？）印象中沒有。」（見本院同上審判筆錄第3 頁至
    第4 頁）、證人陳裕民於本院審理時結證稱：「（從你到場
    一直到你離開，被告是否有進入屋內？）沒有，我到場之後
    ，請被告與鎖匠先行離開，待被告與鎖匠二人離開之後，我
    再離開。」、「（是否可以確定你去的時候鎖是否打開？）
    我到的時候詢問住戶，確定鎖還沒有開，也沒有換，那是現
    住戶跟我陳述的，後來告訴人提告應該是之後的事。我是沒
    看見被告他們換鎖，當時我到現場的時候，門是打開的，告
    訴人在門內，被告與鎖匠在門外。」、「（當時被告有無進
    入屋內？）我在現場的時候沒有。」等語（見本院同上審判
    筆錄第6 頁至第7 頁）。查該等證人與告訴人及被告二人素
    不相識，就本案案情亦無利害關係，原無設詞偏頗，而甘冒
    偽證刑責之必要，渠等上開證詞應屬真實可信。是證人2 人
    於告訴人與被告因租賃關係發生爭執時確實在場，則被告當
    時如確有進入告訴人上址房屋，證人2 人應可清楚見聞，然
    依渠等上開一致之證詞，係均證稱案發當時未看見被告進入
    告訴人之上址處所，則告訴人上開指訴，是否屬實，已難謂
    有據。再者，觀之卷附現場照片8 幀，均係告訴人上揭處所
    鐵門大鎖遭破壞之情狀，是該照片僅足以認定被告確有更換
    告訴人前揭租賃房屋之門鎖，尚無從認定被告確有侵入告訴
    人前揭處所。
五、從而，除告訴人甲○○有瑕疵之片面指訴外，並無確切之證
    據足以證明被告確有侵入住宅之犯行。此外，又查無其他積
    極證據足以證明被告有何公訴人所指侵入住宅之犯行，公訴
    人所舉之證據，尚難達一般人均不致有所懷疑，而得確信其
    為真實之程度，且有合理之懷疑存在，自屬不能證明被告犯
    罪，爰為被告無罪之諭知。
據上論斷，應依刑事訴訟法第299 條第1 項前段、第301 條第1
項，刑法第304 條第1 項、第41條第1 項前段，刑法施行法第1
之1 條第1 項，判決如主文。
本案經檢察官余秉甄到庭執行職務
中　　華　　民　　國　　96　　年　　10　　月　　29　　日
                  刑事第六庭法  官  許永煌
以上正本證明與原本無異。
如不服本判決，應於收受送達後10日內向本院提出上訴書狀，其
未敘述上訴之理由者並得於提起上訴後20日內向本院補提理由書
（均須按他造當事人之人數附繕本）。
                            書記官  陳淑琪
中　　華　　民　　國　　96　　年　　10　　月　　29　　日
附錄本案論罪科刑法條全文：
中華民國刑法第304條
以強暴、脅迫使人行無義務之事或妨害人行使權利者，處3年以
下有期徒刑、拘役或3百元以下罰金。
前項之未遂犯罰之。
